【裁判字號】    94,訴,473
【裁判日期】    950125
【裁判案由】    異議之訴
【裁判全文】
臺灣嘉義地方法院民事判決  94年度訴字第473號
原      告  甲○○
被      告  台南區中小企業銀行股份有限公司
法定代理人  丁○○
訴訟代理人  乙○○
            丙○○
上當事人間第三人異議之訴事件，本院於民國九十五年一月十一
日言詞辯論終結，判決如左：
    主  文
原告之訴駁回。
訴訟費用由原告負擔。
    事 實 及 理 由
一、本件原告起訴主張：坐落嘉義縣六腳鄉○○段崙陽小段五一
    二地號地上未保存登記建物即門牌號碼為嘉義縣六腳鄉一之
    二五０號，如附表所示編號一即七十之一棟次及編號三即七
    十之三棟次等二棟未保存登記建物（下稱系爭二棟未保存登
    記建物），係其出資僱請訴外人佳寬企業有限公司（下稱佳
    寬公司）興建而原始取得，詎被告於與其夫侯冠宇（原名侯
    金振）間給付借款執行事件中，就上開其所有之建物指為侯
    冠宇所有，而進行拍賣等情，爰依強制執行法第十五條提起
    本訴。並聲明：本院九十四年度執字第二六一二號給付借款
    強制執行事件就原告所有坐落嘉義縣六腳鄉○○段崙陽小段
    五一二地號地上未保存登記建物即門牌號碼為嘉義縣六腳鄉
    一之二五０號，如附表所示編號一即七十之一棟次及編號三
    即七十之三棟次等二棟未保存登記建物所為強制執行程序，
    應予撤銷。
二、被告則以：原告無法舉證證明系爭二棟未保存登記建物為其
    出資興建而原始取得，非屬原告所有，且未保存登記部分在
    使用上也與保存登記部分一起使用，被告請求併付拍賣於法
    有據；原告主張建物係由原告與侯冠宇共同使用，他們倆是
    夫妻，在經濟上是一體的，外人無法分辨有何不同，且未保
    存登記部分與保存登記部分都是由侯冠宇經營木材行使用；
    原告提出之發票係九十二年所開立的，且開立發票之佳寬公
    司業已停業，無法查證，原告提出之工程合約書沒有載明興
    建的日期等語置辯。並聲明：原告之訴駁回。
三、法院之判斷：
（一）查訴外人侯冠宇向被告借貸三百十二萬元，經被告執台灣
      雲林地方法院九十三年訴字第四四八號確定判決向本院聲
      請對訴外人侯冠宇強制執行，經本院以九十四年度執字第
      二六一二號強制執行事件，於九十四年四月十九日查封系
      爭二棟未保存登記建物在案等情，業經本院調閱上述民事
      執行案卷查明屬實，合先敘明。
（二）按第三人就執行標的物有足以排除強制執行之權利者，得
      於強制執行程序終結前，向執行法院對債權人提起異議之
      訴；如債務人亦否認其權利時，並得以債務人為被告，強
      制執行法第十五條定有明文。此所謂第三人就執行標的物
      有足以排除強制執行之權利者，固係指對於執行標的物有
      所有權、典權、留置權、質權存在等情形之一者而言。惟
      原告既主張有排除強制執行之權利，依據民事訴訟法第二
      百七十七條之規定，其就此一對己有利之事實，應負舉證
      責任。是本件原告對於其係系爭二棟未保存登記建物所有
      權人之事實，即負有證明之責。
（三）經查，原告固提出訴外人佳寬公司於九十二年十一月三日
      所開立之統一發票及未記載日期之工程合約書以證明系爭
      二棟未保存登記建物係其出資請訴外人佳寬公司興建，惟
      核原告主張系爭二棟未保存登記建物之建築日期約為八十
      三、四年間所蓋，然原告所提出之佳寬公司開立之發票係
      在九十二年開立，二者時間相距甚久，已與常理有違，而
      原告所提出之工程合約書未記載日期，且該工程契約書完
      全未記載何時開始施工、幾個工作日等重要內容，應認該
      工程契約書亦係事後書立之文書，而非八十三、四年間建
      造時即訂定之契約，因此，尚難認原告所提出之統一發票
      及工程合約書足以證明系爭二棟未保存登記建物係原告出
      資請訴外人佳寬公司興建。
（四）次查，原告於本院九十四年十月五日言詞辯論時陳稱：給
      建商的錢是原告直接給建商，不是一次給，至少有兩次，
      是以現金給付，建商事先跟侯冠宇講好金額，再帶來請款
      ，錢是原告放在家裡，沒有存在銀行等語（見本院九十四
      年十月五日言詞辯論筆錄第三頁），經核原告上述陳述，
      系爭二棟未保存登記建物之建造價格高達一百二十三萬元
      ，並非小額之金錢，一般人將一百多萬元的錢放在家中，
      且證人侯冠宇係於七十四年二月十六日與訴外人蔡巧珠（
      嗣於八十六年六月三十日死亡）結婚，其後於八十七年十
      一月二十八日與原告結婚，有其二人之戶籍謄本在卷可稽
      ，衡諸常情，原告不可能在八十三、四年無任何原因即提
      出一百二十三萬元建造未保存登記建物，無償提供給與之
      無任何關係之證人侯冠宇使用，且原告未要求證人侯冠宇
      書立任何借據或證明文件以資為將來主張權利之用，亦均
      與一般事理相違，復與證人侯冠宇證稱：系爭建物付款都
      是證人先開其外甥黃勝男的票，付了三期，然後原告在拿
      錢存到支票帳戶裡面等語（見本院九十四年十月五日言詞
      辯論筆錄第四、五頁）相核，原告與證人侯冠宇之陳述，
      在付款方式部分大相逕庭，更足以認定系爭二棟未保存登
      記建物並非其出資建造，是原告主張系爭二棟未保存登記
      建物係其出資云云，應無可採。
（五）末查，原告於本院九十四年十月五日言詞辯論時亦自承系
      爭二棟未保存登記建物都是訴外人侯冠宇請建商來蓋的（
      見本院九十四年十月五日言詞辯論筆錄第二頁），因此，
      即使原告於建築系爭二棟未保存登記建物之時確實有出資
      ，亦僅能認定原告係借貸金錢給訴外人侯冠宇，尚難認其
      有原始取得系爭二棟未保存登記建物之意思，因此，原告
      尚不能證明其為系爭二棟未保存登記建物之原始起造人。
四、綜上所述，原告既不能證明其確為系爭二棟未保存登記建物
    之原始起造人，從而，其主張系爭二棟未保存登記建物為其
    所有，據以提起本件債務人異議之訴，請求撤銷強制執行程
    序，為無理由，應予駁回。
五、本案事證已臻明確，兩造其餘攻擊防禦方法及舉證，核與判
    決無影響，爰不另一一論述。
六、據上論結，本件原告之訴為無理由，依民事訴訟法第七十八
    條，判決如主文。
中    華    民    國    95    年    1     月    25    日
                  民二庭法  官  林福來
以上正本係照原本作成
如對本判決上訴須於判決送達後20日內向本院提出上訴狀
中    華    民    國    95    年    1     月    25    日
                        書記官  侯學義


司法院資訊處製作；財團法人民間司法改革基金會備份。
